臺灣花蓮地方法院刑事判決　　　　　　　　　　　　　　九十年度簡上字第三八號
　　上　訴　人
　　即　被　告　甲○○
右列上訴人因被告賭博案件，不服本院花蓮簡易庭九十年度花簡字第九０號中華民國
九十年六月十四日第一審判決（聲請簡易處刑案號：臺灣花蓮地方法院檢察署九十年
度偵字第四三一號），提起上訴，本院管轄之第二審合議庭判決如左：
    主  文
原判決撤銷。
甲○○共同意圖營利，聚眾賭博，處有期徒刑伍月，如易科罰金，以參佰元折算壹日
。扣案之新台幣捌萬參仟壹佰元、已撕破之仟元紙鈔壹張，撲克牌參副、骰子貳拾壹
顆、綑綁現金之橡皮筋壹包、桌布壹條、點鈔油壹個、打火機拾個、檳榔拾伍包，均
沒收。
    事  實
一、甲○○與粘聰伶、葉麗卿（二人均另案經檢察官起訴或移送本案審理）共同意圖
    營利，於民國八十九年五月十七日下午二時許，由葉麗卿提供花蓮縣花蓮市○○
    街一一四號之非公眾得出入之住宅作為賭博場所，並由甲○○與粘聰伶二人擔任
    莊家主持賭局，葉麗卿負責把風之工作，聚集黃慶宗、江阿東、林阿尾、梁天平
    、蔡豐敏、張月香、陸金花、游象能、李慶和、陳美惠、賴來星、蔡秀玉、陳騰
    雲、徐景德、羅義松、林秋枝、賴麗豔、洪蜜等人（均另經花蓮縣警察局花蓮分
    局以違反社會秩序維護法裁處罰鍰），以撲克牌、骰子為賭具以「九仔仙」（每
    人分持四張撲克牌，每二張為一組，以點數大小賭輸贏）之方式賭博財物。甲○
    ○與粘聰伶則從中抽取賭金與葉麗卿朋分圖利，嗣於同日晚間十時五分許，在上
    址為警查獲，並扣得撕破之賭檯上財物新台幣（下同）千元紙鈔一張，當場賭博
    之器具有綑綁現金之橡皮筋一包、撲克牌三副、骰子二十一顆、桌布一條、點鈔
    油一個，以及甲○○所有供賭客抽煙使用之打火機十個、供賭客食用之檳榔十五
    包等物，並經警自甲○○皮包內，扣得現金八萬三千一百元（其中五萬二千六百
    元係以橡皮筋綁綑成一疊係自賭檯上取放皮包內，另三萬零五百元係以一百元、
    五百元、一千元分開放置之方式，散放在皮包內為預備供賭博之用）。
二、案經花蓮縣警察局花蓮分局報請臺灣花蓮地方法院檢察署檢察官偵查聲請以簡易
    判決處刑。
    理  由
一、認定犯罪事實所憑證據及理由：
（一）前開犯罪事實，業據同案共犯即提供賭博場所之葉麗卿在本院八十九年花簡字
      第四０六號賭博案件（下稱前案），八十九年九月十一日審理時供稱：當天確
      實有賭博，甲○○與粘聰伶向我借場所時有說好結束時會分紅，莊家是甲○○
      或粘聰伶，樸克牌、骰子、橡皮筋、桌布、檳榔都是甲○○準備的，桌上的打
      火機是甲○○準備的，點鈔油是我家的，警察來時已經玩了約七至八小時等語
      綦詳（見前案卷第三十七頁）。
（二）證人即賭客黃慶宗、李慶和、陳美惠、蔡豐敏、賴來新、陸金花、林阿尾等證
      述當時參與賭博等情相符（見前案市警刑字第三二一三號警卷各筆錄，未編頁
      ），復經證人即警員劉邦山、蕭地利證述警察到達現場查獲時，當時現場賭博
      情況，以及被告確有自賭檯上將現金放入皮包內等情甚詳（見前案卷警卷第三
      十三頁以下）。
（三）並有賭博器具撲克牌三副、骰子二十一顆、綑綁現金之橡皮筋一包、桌布一條
      、打火機十個、點鈔油一個、檳榔十五包等物，及自甲○○皮包內查扣之賭資
      八萬三千一百元，以及撕破之仟元紙鈔一張可資佐證。而該扣案物，在客觀上
      確係賭場上供作賭博所用之物品無訛。
二、被告辯解不足採之理由：
（一）被告之辯解部分：
      訊據被告甲○○矢口否認上開犯行，辯稱：那個賭場不是她主持的，是其朋友
      粘聰伶找人來賭博的，她只是跟粘聰一起去而已，那些賭博器具不是她準備，
      雖然粘聰伶去那裏，她會載他去，但不是每件事都要她幫忙，當天是他臨時決
      定要賭博的，警察進來時，她正在上廁所，當時皮包內有一綑紙鈔用橡皮筋捆
      起來，為五萬多元，另外有一百元、五百元、一千元紙鈔分散在皮包裡，有
    三萬多元，是警察叫我們把皮包裡的錢拿出來的，不是賭博的錢云云。
（二）被告辯解不足採信之理由：
      被告既坦承賭場是其友人粘聰伶所作莊並主持賭局，賭客是粘聰伶找來賭博的
      ，且平常粘聰伶去那裏，被告都會載他去，被告於當日開車搭載粘聰伶到該處
      經營賭場，而該場賭局自下午二時起至為警查獲之晚間十時許，已進行約七、
      八小時，且警察查獲時，現場所有作莊所用之賭資八萬一千三百元確均在被告
      身上查獲等情（見本院九十一年八月十五日審理筆錄），顯然被告應係與粘聰
      伶共同主持賭局或共同作莊無疑。況提供該賭博場所之共犯葉麗卿業已指認：
      當天確實有賭博，甲○○與粘聰伶向我借場所時有說好結束時會分紅，莊家是
      甲○○或粘聰伶，樸克牌、骰子、橡皮筋、桌布、檳榔都是甲○○準備的等情
      甚詳，已如前述，均足佐證被告確與粘聰伶共同主持賭局經營該賭場之事實。
      被告所辯與前述事證不符，不足採信。
三、法律之適用：
（一）論罪：核被告甲○○所為，係犯刑法第二百六十八條前段的意圖營利供給賭博
      場所罪及同條後段的意圖營利聚眾賭博罪。被告與粘聰伶、葉麗卿三人間就上
      開犯行，有犯意聯絡及行為分擔，應論以共同正犯。被告以一行為同時觸犯上
      述二罪名，為想像競合犯，應從一情節較重之意圖營利聚眾賭博罪論斷。
（二）科刑及量刑：爰審酌被告之素行，共同聚眾賭博之方式經營賭場而牟利，敗壞
      社會善良風俗，危害社會秩序，以考量其生活狀、智識程度及犯罪後態度等一
      切情狀，量處如主文所示之刑，並諭知易科罰金之折算標準。
（三）沒收：扣案之撲克牌三副、骰子二十一顆、綑綁現金之橡皮筋一包、桌布一條
      、點鈔油一個，均為賭檯上當場賭博之器具，應依刑法第二百六十六條第二項
      之規定諭知沒收。至被告被查扣之現金八萬三千一百元，其中五萬二千六百元
      係以橡皮筋綁綑成一疊部分，依扣案物中有綑綁現金之橡皮筋一包，核與上開
      警員所述被告被查獲當時確有自賭檯上將現金放入皮包內等情判斷，以及撕破
      之千元紙一張，應均屬賭檯上之財物，應依刑法第二百六十六條第二項之規定
      沒收之。至其餘之三萬零五百元係以一百元、五百元、一千元分開放置之方式
      ，散放在皮包內，應非賭檯上之現金，惟被告既係與粘聰伶共同主持該賭場並
      在賭局中作莊，應為預備供賭博使用之財物，以及打火機十個、檳榔十五包，
      為被告甲○○所有供犯罪所犯之物，二者均應依刑法第三十八條第一項第二款
      之規定予以宣告沒收。
四、撤銷改判之理由：
（一）原審對被告論罪科刑，論以共同意圖營利，聚眾賭博，判處有期徒刑五月，如
      易科罰金，以三百元折算一日，固非無見，惟扣案之撲克牌三副、骰子二十一
      顆、綑綁現金之橡皮筋一包、桌布一條、點鈔油一個為當場賭博之器具；以及
      扣案之現金十萬九千八百五十元，其中五萬二千六百元，以及撕破之千元紙一
      張，應均屬賭檯上之財物，另三萬零五百元為被告所有預備供賭博所用之財物
      ，原審均依刑法第三十八條一項第二款之規定宣告沒收，容有未合。另扣案中
      一萬一千七百五十元、一萬五千元，分別屬賭客賴麗豔、林秋枝皮包內所查獲
      ，且依警員劉邦山、蕭地利所證述內容，尚不能區分何者為賭檯上之財物，何
      者為既有之財物（見前案卷第三十五頁），且賴麗豔、林秋枝係賭客，與被告
      間並無共同營利之共同正犯，且非本件之被告，其二人所被查扣之財物，原審
      以預備供賭博所用之物而予以沒收，亦有未合。
（二）被告上訴意旨空言否認犯罪，及指摘原判決認定扣案之十萬九千八百五十元均
      屬供預備供賭博所用之財物均予宣告沒收為不當，固不足取，上訴為無理由，
      然原判決既有上述適用法條不當之情形，爰將原判決撤銷，由本院管轄之第二
      審合議庭自為判決，並諭知如主文所示之刑。
據上論斷，應依刑事訴訟法第四百五十五條之一第一項、第三項、第三百六十九條第
一項前段，第三百六十四條、第二百九十九條第一項前段，刑法第二十八條、第二百
六十八條、第五十五條、四十一條第一條前段、第二百六十六條第二項、第三十八條
第一項第二款，罰金罰鍰提高標準條例第一條前段、第二條，判決如主文。
本案經檢察官薛智友到庭執行職務。
中      華      民      國    九十一    年      八      月    二十九    日
       臺灣花蓮地方法院刑事庭
                                  審判長法官  陳淑媛
                                        法官  陳世博
                                        法官  吳順龍
右正本證明與原本無異。
本件不得再上訴。
                                  法院書記官
中      華      民      國    九十一    年      九      月       四     日
附錄本判決論罪之法律條文：
刑法第二百六十八條：
意圖營利，供給賭博場所或聚眾賭博者，處三年以下有期徒刑，得併科三千元以下罰
金。
